【裁判字號】    95,上訴,1625
【裁判日期】    950823
【裁判案由】    違反槍砲彈藥刀械管制條例
【裁判全文】
臺灣高等法院臺中分院刑事判決        95年度上訴字第1625號
上  訴  人  臺灣彰化地方法院檢察署檢察官
被      告  乙○○
選任辯護人  朱浩萍律師
上列上訴人因被告違反槍砲彈藥刀械管制條例案件，不服臺灣彰
化地方法院95年度訴字第397號中華民國95年5月26日第一審判決
（起訴案號：臺灣彰化地方法院檢察署95年度偵字第1296號），
提起上訴，本院判決如下：
    主  文
原判決撤銷。
乙○○未經許可，持有槍枝之主要組成零件，處有期徒刑陸月，
併科罰金新臺幣玖萬元，有期徒刑如易科罰金，以銀元佰元折
算壹日；罰金如易服勞役，以新臺幣壹仟元折算壹日。扣案之如
附表編號1所示之彈匣壹個，沒收。
    犯罪事實
一、乙○○於民國95年1 月初某日上午8 時許，駕駛其所有車牌
    號碼8V—9257號自用小客車上班時，途經彰化縣社頭鄉○○
    路○ 段496 巷口附近處，適見路旁有已脫離不詳人士持有之
    茶葉罐1個，即停車拾起，其見其內裝有如附表所示之彈匣
    4個，其中如附表編號1所示為槍枝之主要組成零件，乙○○
    明知槍枝之主要組成零件彈匣，係槍砲彈藥刀械管制條例第
    4條第2項所列管之槍砲所包括範圍，非經主管機關許可，不
    得無故持有，竟基於為自己不法所有之意圖，將4個彈匣予
    以侵占入己，而未經許可持有槍枝主要組成零件之彈匣，且
    將上開拾獲之物，攜放置於前開車輛之後行李箱內。嗣經警
    方於95年1月26日凌晨零時15分，經其同意在前揭車輛搜索
    而查獲，並於車內扣得如附表所示之彈匣4個。
二、案經彰化縣警察局田中分局報請臺灣彰化地方法院檢察署檢
    察官偵查起訴。
    理  由
一、本案被告乙○○所犯係死刑、無期徒刑、最輕本刑為3 年以
    上有期徒刑以外之罪，其於準備程序就前揭被訴事實為有罪
    之陳述，經原審法院受命法官告知簡式審判程序之旨，並聽
    取其與公訴人之意見後，原審法院認無不得或不宜改依簡式
    審判程序進行之處，爰依刑事訴訟法第273條之1第1項、第
    284條之1，裁定本案由受命法官獨任進行簡式審判程序，合
    先敘明。
二、被告吳聰敏對其於上揭時、地，拾獲內含如附表所示之彈匣
    4個之茶葉罐1個，並將之侵占入己後，攜至其所駕駛之前揭
    車輛而持有槍枝主要組成零件彈匣之事實，於本院審理時，
    坦承不諱。且扣案之如附表所示之彈匣4個，經送請內政部
    警政署刑事警察局鑑定結果，認為扣案之如附表編號1所
    示之彈匣1個，係巴西TAUR US廠PT99AFS口徑9mm（9X19mm）
    之制式半自動手槍用彈匣，係屬86年11月24日台（86）內警
    字第8670683號公告之槍砲彈藥主要組成零件。如附表編
    號2所示之彈匣1個，係仿BERETTA廠92FS型半自動手槍用金
    屬彈匣，非係屬86年11月24日台（86）內警字第86 70683號
    公告之槍砲彈藥主要組成零件。如附表編號3所示之彈匣2
    個，係仿BERETTA廠84型半自動手槍用金屬彈匣，均非屬86
    年11月24日台內警字第8670683號公告之槍砲彈藥主要組
    成零件，有內政部95年5月30日內授警字第0950018070號函1
    份（見原審卷第61頁）附卷可稽。是被告自白核與前揭事證
    相符，應堪採信，本案事證明確，被告上揭犯行，足可認定
    。
三、按內政部依據槍砲彈藥刀械管制條例第4條第3項規定，於86
    年11月24日以臺內警字第8670683號公告釋示彈匣為槍枝
    之主要組成零件，且係供裝填子彈供槍枝射擊之用，是彈匣
    依同條例第5條規定，非經中央主管機關許可，不得製造、
    販賣、運輸、持有、寄藏或陳列。被告違反上開規定，未經
    許可，將離本人持有之前開槍枝主要組成零件彈匣1個、非
    槍枝主要零組件之彈匣3個，予以侵占入己，並無故持有，
    核其所為，係犯刑法第337條之侵占其他離本人持有之物罪
    及槍砲彈藥刀械管制條例第13條第4項之未經許可持有槍砲
    之主要組成零件罪。所犯侵占其他離本人持有物罪，與未經
    許可持有槍砲主要零件2罪間，有原因、結果牽連關係，應
    依修正前刑法第55條規定，從一重之未經許可持有槍砲主要
    組成零件罪論處。又公訴人雖僅就被告未經許可持有槍砲主
    要組成零件之犯行提起公訴，然檢察官就犯罪事實一部起訴
    者，其效力及於全部，本件被告侵占其他離本人持有之物部
    分之犯罪事實，與前揭論罪科刑之未經許可持有槍砲主要組
    成零件罪間，有牽連犯之關係，屬裁判上之一罪，已如前述
    ，本院自應就屬裁判上一罪之侵占其他離本人持有之物部分
    一併加以裁判，附予敘明。爰審酌被告係任職警察，竟持有
    槍砲彈藥刀械管制條例所列管之違禁物彈匣，原應從重量刑
    ，惟念其犯後坦承犯行，態度尚佳，所持有該彈匣之時間僅
    20餘日，期間尚短，情節尚屬輕微，且其平日素行尚稱良好
    ，此有臺灣高等法院被告全國前案紀錄表、臺灣彰化地方法
    院檢察署刑案資料查註紀錄表各1份存卷可考等一切情狀，
    量處如主文所示之刑，並諭知易科罰金之折算標準；併就所
    處罰金刑部分，諭知如易服勞役之折算標準。至扣案如附表
    編號1所示之彈匣1個，既屬槍砲彈藥刀械管制條例第4條第2
    項所稱之槍枝主要零件，屬違禁物，不問屬於犯人與否，應
    依刑法第38條第1項第1款規定宣告沒收。至非槍枝零組件之
    彈匣3個與未扣案之茶葉罐1個，既非違禁物，亦非被告所有
    ，業經被告於本院審理中陳述明確，爰不另為沒收之諭知；
    又被告雖前未曾受有期徒刑以上刑之宣告，此有臺灣高等法
    院被告前案紀錄表1份在卷足憑，然其於案發時，係擔任彰
    化縣警察局田中分局警備隊支援朝興派出所之警員，亦有彰
    化縣警察局田中分局95年4月3日田警分二字第0950013017號
    函1紙在卷可參，其身為司法警察人員，明知故犯，自應予
    以適當之懲罰，始足收警惕之效，爰不予宣告緩刑，均併此
    敘明。
四、行為後法律有變更者，適用行為時之法律。但行為後之法律
    有利於行為人者，適用最有利於行為人之法律，刑法第2條
    第1項定有明文。查被告行為後，94年1月7日修正公布之
    刑法，自95年7月1日施行，修正後之刑法刪除第55 條關於
    牽連犯之規定。本件被告所犯上開等罪具有牽連犯之關係，
    依修正前即行為時之規定，應從一重之罪處斷。依修正後之
    刑法既已刪除牽連犯之規定，則所犯上述各罪應依數罪併罰
    之規定分論併罰。比較新舊法之規定，修正後之規定並非較
    有利於被告，依刑法第2條第1項之規定，應適用行為時之法
    律，即適用修正前刑法第55條牽連犯之規定。被告於犯罪
    時之刑法第41條第1項前段規定：犯最重本刑為5年以下有期
    徒刑以下之刑之罪，而受6個月以下有期徒刑或拘役之宣告
    ，因身體、教育、職業、家庭之關係或其他正當事由，執行
    顯有困難者，得以1元以上3元以下折算一日，易科罰金。又
    被告行為時之易科罰金折算標準，修正前罰金罰鍰提高標準
    條例第2條前段已刪除規定，就其原定數額提高為100倍折算
    日，則本件被告行為時之易科罰金折算標準，應以銀元300
    元折算一日。惟95年7月1日修正公布施行之刑法第41條第1
    項前段則規定：犯最重本刑為五年以下有期徒刑之刑之罪，
    而受六個月以下有期徒刑或拘役之宣告者，得以新台幣一千
    元、二千元或三千元折算一日，易科罰金。比較修正前後之
    易科罰金折算標準，以95年7月1日修正公布前之規定，較有
    利於受刑人，則應依刑法第2條第1項前段，適用修正前刑法
    第41條第1項前段規定，定其折算標準。被告犯罪時，刑
    法第42條第2項前段規定刑：易服勞役以1元以上3元以下折
    算一日。又被告行為時之易服勞役折算標準，業據修正前罰
    金罰鍰提高標準條例第2條前段規定，就其原定數額提高為
    100倍折算一日，則本件被告行為時易服勞役折算標準，應
    以銀元300元折算1日，即新台幣900元折算1日。惟95 年7月
    1日修正公布施行之刑法第42條第3項前段規定：易服勞役以
    新台幣一仟元、二仟元或三仟元折算一日。比較修正前後之
    易服勞役折算標準，以修正後之規定，較有利於被告，則應
    依刑法第2條第1項後段規定，適用修正後刑法第42條第3項
    前段規定，定其折算標準。本件被告犯罪後，刑法第33條
    第5款關於罰金法定最低度刑，原規定為銀元一元以上。95
    年7月1日修正公布施行之刑法第33條第5款則規定為新台幣
    一千元以上，以百元計算之。修正後之刑法第33條第5款規
    定，並非有利於行為人，依刑法第2條第1項規定，應適用行
    為時之規定，併此敘明。
五、公訴人認附表編號2、3所示之彈匣亦屬槍枝零組件，被告此
    部分犯行亦涉犯槍砲彈藥刀械管制條例第13條第4項之罪嫌
    云云，但附表編號2、3所示之彈匣並非槍枝零組件，已如前
    述。被告此部分之行為，不構成犯罪。因公訴人認被告此部
    分行為與上開有罪之持有槍枝零組件部分，屬單純一罪之關
    係，爰不另為無罪之諭知。
六、原審判決對被告論罪科刑，固非無見。但如附表2、3所示之
    彈匣非屬槍組零組件，原審判決認修槍枝零組件，認事有誤
    。又罰金易服勞役之折算標準，已經修正，原審判決未及比
    較適用，亦有未遂。檢察官上訴意旨略以：如附表2、3所示
    之彈匣非屬槍組零組件，原審判決認修槍枝零組件，認事有
    誤，指摘原審判決不當，其上訴為有理由，應由本院將原審
    判決撤銷改判。另檢察官以被告身為執法人員，藐視國家法
    ，未盡長城責，私心擅自侵占，若非他人檢舉因此而查獲，
    孰難預料被告會據此為更重之犯罪行為，指摘原審判決量刑
    太輕云云。查被告所持有之槍枝零組件為手槍彈匣，被告無
    法因持有此彈匣再犯其他更嚴重之罪，檢察官以此指摘原審
    判決量刑過輕，並非有據。
據上論斷，應依刑事訴訟法第369條第1項前段、第364條、第299
條第1項前段，槍砲彈藥刀械管制條例第13條第4項，刑法第11條
前段、第2條第1項、第337條、第42條第3項、第38條第1項第1款
，修正前刑法第55條、第41條第1項前段，修正前罰金罰緩提高
標準條例第2條，判決如主文。
本案經檢察官甲○○到庭執行職務。
中    華    民    國    95    年     8    月    23    日
               刑事第九庭  審判長法  官  陳  筱  珮
                                 法  官  康  應  龍
                                 法  官  趙  春  碧
上列正本證明與原本無異。
如不服本判決應於收受送達後十日內向本院提出上訴書狀，其未
敘述上訴之理由者並得於提起上訴後十日內向本院補提理由書（
均須按他造當事人之人數附繕本）。
                                 書記官  胡  美  娟
中    華    民    國    95    年    8     月    25    日
附錄本案論罪科刑法條全文：
槍砲彈藥刀械管制條例第13條：
未經許可，製造、販賣或運輸槍砲、彈藥之主要組成零件者，處
3年以上10年以下有期徒刑，併科新臺幣700萬元以下罰金。
未經許可，轉讓、出租或出借前項零件者，處1年以上7年以下有
期徒刑，併科新臺幣500萬元以下罰金。
意圖供自己或他人犯罪之用，而犯前2項之罪者，處5年以上有期
徒刑，併科新臺幣1千萬元以下罰金。
未經許可，持有、寄藏或意圖販賣而陳列第1項所列零件者，處6
月以上5年以下有期徒刑，併科新臺幣300萬元以下罰金。第1項
至第3項之未遂犯罰之。
刑法第337條：
意圖為自己或第3人不法之所有，而侵占遺失物、漂流物或其他
離本人所持有之物者，處500元以下罰金。
【附表】：
一、編號1：彈匣1個，巴西TAURUS廠PT99AFS口徑9mm（9X19mm）
    之制式半自動手槍用彈匣。
二、編號2：彈匣1個，仿BERETTA廠92FS型半自動手槍用金屬彈
    匣。
三、編號3：彈匣2個，仿BERETTA廠84型半自動手槍用金屬彈匣
    。
                                                      Ｆ


司法院資訊處製作；財團法人民間司法改革基金會備份。
